\_sh v3.0  984  Text

\id aa0_grammatical explanations
\ref Ija Krivoshapkina:
\gr gantakan = prodolzhitel'nost', mnogokratnost', ganịkan = 1 raz vzjat'; kojeːčinteken = more intensive, definitely
progressive or multiplicative, while kojeːtniken - can be a short look or a long time; the suffix has a primary meaning of
Iterativity, povtornost', but sometimes can have a meaning of durativity, but the converb of goːn has basically lost this
meaning, since the "saying" converbs are of course pretty much lexicalized, so goːniken and goːnteken are practically
synonyms
\tx
\ref Ekaterina Shadrina
\nt sebjan220208_8:33 I checked the form kọlantakan, and it would appear as if -ntEkEn is just a local synonymous form
for the Simultaneous Converb -nIkEn; *kọltakan - ungrammatical; kọlantakan does not have a restrictive meaning
(*oni tol'ko čaj p'jut); she tried to explain the difference between kọlantakan and kọladnịkan as a temporal one,
"kọlantakan = sejchas, kọladnịkan = kogda-to, no nezavershennoe dejstvie"
\tx Biː čaːjụ   kọlantakan        biddem                //  *biː čaːjụ   kọladnịkan
\mb biː čaːj -W   kọl -E  -ntEkEn   bi -D    -R(E)   -m   *// biː  čaːj -W   kọl -E-D     -nIkEn
\ge 1sg  tea.R  -acc drink -ep -mult.cvb be -prog -nonfut -1sg *** 1sg   tea.R  -acc drink -ep-prog -sim.cvb

\tx biddem.
\mb bi -D    -R(E)   -m
\ge be -prog -nonfut -1sg
\gr The sentence with kọlantakan is grammatical, the one with kọladnịkan isn't. So -nIkEn does not combine with "bi-".

\id AgreementSentences1c
\ref elicited with Ekaterina Shadrina 22.02.08; sebjan220208_2_16:40
\tx Hụnaːdʒ orelderidʒi      kụːnịntakan     enmi            bakaldarịn.
\mb hụnaːdʒ orelde   -RIdʒI  kụːnị -ntEkEn   enen   -J       bakalda   -RI  -n(I)
\ge daughter    be.happy -ant.cvb scream     -mult.cvb mother -prfl.sg meet.intr -pst -poss.3sg

\ft
\ru Дочь приветствовала (вернувшуюся) мать радостным криком.
\ph

\id AgreementSentences4c
\ref elicited with Ekaterina Shadrina 22.02.08; sebjan220208_2_19:25
\tx Minu         oreldenteken       omen ọmọlga bakaldarịn.
\mb min     -W   orelde   -ntEkEn   omen ọmọlga bakalda   -RI  -n(I)
\ge 1sg.obl -acc be.happy -mult.cvb one  boy        meet.intr -pst -poss.3sg

\ft
\ru Меня радушно принял мальчик, (которому я дал книгу).

\id AspectBall1
\ref elicited with Ija Krivoshapkina, sebjan100308_50:15
\tx Bejel      meːčiku    nọːdụmačantakan        ewidde.
\mb bej -E-L   mjačik -W   nọːda -mEČ -E  -ntEkEn   ewiː -D    -R(E)
\ge man -ep-pl ball.R  -acc throw    -rec  -ep -mult.cvb play  -prog -nonfut.3pl

\id AspectKnocking3
\ref elicited with Ija Krivoshapkina, sebjan080308_9:30
\tx Bejel      ometeldʒi               tọmtantakan     saunala       iːre.
\mb bej -E-L   omen -tEl   -DʒI        tọmta -ntEkEn   sauna -(dU)LE iː   -R(E)
\ge man -ep-pl one  -distr -ins.prfl.sg knock   -mult.cvb sauna -loc    enter -nonfut.3pl

\tx

\id AspectKnocking4
\ref elicited with Ija Krivoshapkina, sebjan080308_10:35
\tx Bejel      adịrada          tọmtantakan     ometeldʒi               iːre.
\mb bej -E-L   adịra       =DE  tọmta -ntEkEn   omen -tEl   -DʒI        iː   -R(E)
\ge man -ep-pl several.times =ptl knock   -mult.cvb one  -distr -ins.prfl.sg enter -nonfut.3pl

\tx

\id AspectMPIPstimuli16
\ref sebjan130308_4:55; judgement question for Ija Krivoshapkina
\tx Ịlan bejel      tegečenteken                  ieltemeːnni            beju     kojeːtte.
\mb ịlan bej -E-L   teg      -E-Č   -E  -ntEkEn   ielten -mEːn -RI       bej -W   kojeːt -R(E)
\ge three  man -ep-pl sit.down -ep-res -ep -mult.cvb pass   -freq  -impf.ptc man -acc look.at -nonfut.3pl
\ft
\gr I asked whether one could say this instead of tegetniken, since surely the 3 guys must be sitting for quite a while, but she
said that it doesn't sound correct, "naverno mozhno, no s natjazhkoj, kazhetsja, chto ne pravil'no"

\id AspectPictures04_C2b
\ref elicited with Ija Krivoshapkina, sebjan100308_56:00
\tx Ahịkanńụn   ọmọlgọ ukčemmečenteken          gịrkadda.
\mb asị -KEn -ńUn ọmọlga   ukčen -mEČ -E  -ntEkEn   gịrka -D    -R(E)
\ge woman -dim -com  boy          tell   -rec  -ep -mult.cvb    -prog -nonfut.3pl

\tx

\id AspectSweets02
\ref sebjan130308_4:00, judgement question for Ija Krivoshapkina
\tx Ahị ometeldʒi               kempietu     nụgantakan           digeteldʒi
\mb asị omen -tEl   -DʒI        konfeta -W   nụg    -E  -ntEkEn   digen -tEl   -DʒI
\ge woman one  -distr -ins.prfl.sg sweet.R -acc take.out -ep -mult.cvb four  -distr -ins.prfl.sg

\tx neːketten.
\mb neː -kEČ -R(E)   -n(I)
\ge put  -mult -nonfut -3sg
\ft
\gr The original sentence she gave had the form nụwkadnịkan, i.e. I analysed it with a Multiplicative suffix, and I wanted to
know if one could also use the Multiplicative converb with the same meaning; she said one could say the above, and it is
similar in meaning to the form she gave; here the Multiplicative suffix has a repetitive and/or durative meaning

\id AspectSweets04
\ref elicited with Ija Krivoshapkina, sebjan100308_49:00
\tx Ahị kempietu     gantakan       dʒebketten.
\mb asị konfeta -W   ga   -ntEkEn   dʒeb -kEČ -R(E)   -n(I)
\ge woman sweet.R -acc take -mult.cvb eat   -mult -nonfut -3sg

\tx

\id ConverbsComplex2.19
\ref sebjan130308_5:25; judgement question for Ija Krivoshapkina
\tx Čajụ     kọlantakan           tegettiw,                  omen bej dʒụː hatlịn
\mb čaːj -W   kọl -E     -ntEkEn   teg      -E-Č   -RI  -W   omen bej dʒụː hat  -(dU)LI -n(I)
\ge tea.R  -acc drink -3sg.Y -mult.cvb sit.down -ep-res -pst -acc one  man house    base -prol   -poss.3sg

\tx tutten.
\mb tut -R(E)   -n(I)
\ge run -nonfut -3sg
\ft
\gr mozhno, bez natjazhkoj, converb has meaning of durativity

\id ConverbsMPIPstimuli01
\ref elicited with Ekaterina Shadrina 20.02.08; sebjan200208_56:20
\tx Nọŋartan čajụ     kọlantakan        bidde.
\mb nọŋartan čaːj -W   kọl -E  -ntEkEn   bi -D    -R(E)
\ge 3pl         tea.R  -acc drink -ep -mult.cvb be -prog -nonfut.3pl

\tx

\id ConverbsMPIPstimuli02
\ref elicited with Ekaterina Shadrina , sebjan220208_10:09: checked the form irinteken:
\tx nọŋan dʒeblew       irinteken,     ikeːdden
\mb nọŋan dʒeb -LE -W   iri  -ntEkEn   ikeː -D    -R(E)   -n(I)
\ge 3sg      eat   -nr -acc cook -mult.cvb sing  -prog -nonfut -3sg

\ft
\ru Она готовит пищу и поет
\gr But can also say "nọŋan dʒeblew iriniken ikeːdden", the same thing as irinteken

\id Krivoshapkina_AE_childhood_091
\ref 10:16; AEK
\tx Dʒe,  irek-tarak ïarï    ọːča       bihenni,        enek ọːča       bihenni,        teːmi
\mb dʒe   erek tarak ïarï    ọː  -čE    bi -R(E)   -nrI enek ọː  -čE    bi -R(E)   -nrI teːmi
\ge well.Y prox dist  illness.Y become -pf.ptc be -nonfut -2sg sore become -pf.ptc be -nonfut -2sg therefore

\tx hoŋŋomdetniken          gọlụ      kaltakannị        tọbọr goːnteken      emie
\mb henŋem -DE -Č  -nIkEn   gọl    -W   kaltak -R(E)   -nrI tawụr   goːn -ntEkEn   emie
\ge knee    -vr -res -sim.cvb main.log -acc split  -nonfut -2sg this      say   -mult.cvb also.Y

\tx torewgererem                     [ee kireke],    tar   ahịdụk.
\mb tore  -W     -Gr(E) -R(E)   -m   ee  kire  =kE   tarak asị -DUk(U)
\ge speak -advrs -hab   -nonfut -1sg eh  dirty =emph dist  woman -abl

\ft And so I became ill in various ways, various sores, therefore you chop wood kneeling, and again that woman would scold
me/says bad things at me.
\ru Вот стало всякой болезнюь, с болезню стала, поэтому ты колешь дрова стоя на коленях вот, опять эта женщина на
меня говорит (ругает).
\ph
\gr henŋemde = kneel down, henŋemdet = kneel; in general, there is no difference in meaning between goːniken and
goːnteken, though here her use of goːnteken may have been prompted by the fact that the woman spoke a lot, for a long
time, i.e. there may be a nuance of iterativity or durativity here
\nt

\id Krivoshapkina_AE_childhood_116
\ref 13:23; AEK
\tx Etem           horre        dʒụːlaj               goːnteken,     očossolowu
\mb e   -t(E) -m   hor -R       dʒụː -(dU)LE -J       goːn -ntEkEn   očos         -čE    -(dU)LE -W
\ge neg -fut  -1sg go  -neg.cvb house    -loc    -prfl.sg say   -mult.cvb be.stubborn.Y -pf.ptc -loc    -poss.1sg

\tx dʒe,  nehiːle horuken.
\mb dʒe   nehiːle hor -WkEn
\ge well.Y barely.Y go  -caus.nonfut.3pl

\ft When I became stubborn, saying that I won't go home, they barely sent me off.
\ru Когда я заупрямилась, что не пойду домой, еле отправили.
\ph
\gr The correct person marking on the Perfect Participle should be just -W, but here in Sebjan they frequently say -wu, in
general, there is no difference in meaning between goːniken and goːnteken, though here her use of goːnteken may have
been prompted by the fact that she was stubborn and repeated and repeated that she wouldn't go home, i.e. there may be
a nuance of iterativity here
\nt

\id Krivoshapkin_Segen_020
\ref 4:56
\tx Aerodrom    buolla  tara  ịŋadụ  ịŋalị     girkepče,          mọstawčin
\mb aerodrom    buolla  tarak ịŋa -DU  ịŋa -(dU)LI girke  -B   -čE    mọsta -G(E)čIn
\ge aerodrome.R dp.Y    dist  stone  -dat stone  -prol   spread -med -pf.ptc floor.Y -sml

\tx ọːpča,          gọl    ọjlịn                 kụńadʒịn,             tar   ịŋaw
\mb ọː  -B   -čE    gọl    ọj    -(dU)LI -n(I)     kụńa         -DʒI -n(I) tarak ịŋa -W
\ge become -med -pf.ptc main.log surface -prol   -poss.3sg run(of.animals) -fut  -3sg  dist  stone  -acc

\tx igin  oŋkečel         goːniken,    oo, ịbgọt ebit       dʒe   goːnteken      mut
\mb iŋin oŋke -čE    -L  goː -nIkEn   oo  ịbgọt ebit       dʒe   goːn -ntEkEn   mut
\ge etc.Y pour  -pf.ptc -pl say  -sim.cvb oh  good      it.seems.Y well.Y say   -mult.cvb 1pl.in

\tx orelderit.
\mb orelde   -RI  -t(I)
\ge be.happy -pst -poss.1pl.in
\ft Our aerodrom (was) covered in stone, made like a floor, it will run over the logs (??), they said that they poured stones
and such (this might have been tar), we were glad that it was good.
\ru Наш аэкодром устлан камнем, сделано как полы, побежит по бревнам, сказали что это вылили камни (м.б. имел ввиду
асфальт), мы обрадовались, что хорошо.
\ph ịŋalịtịn - but the -tin is just stutter
\gr no difference goːniken and goːnteken
\nt In the dictionary, "gọl" is translated as the 'main log that maintains the fire', and Ekaterina Shadrina has been using it as a
general word for "log". Ija Krivoshapkina however says that it means "wood, wooden".

\id Krivoshapkin_Segen_030
\ref 6:10
\tx Ee, mut    bihep              goːnteken,     biːńun   toːremu               dọldarịdʒụr,  omen bej
\mb ee  mut    bi -R(E)   -p      goːn -ntEkEn   biː =ńUn toːren -W   -W        dọlda -RIdʒI  -L  omen bej
\ge eh  1pl.in be -nonfut -1pl.in say   -mult.cvb 1sg  =emph word    -acc -poss.1sg hear    -ant.cvb -pl one  man

\tx torehnen
\mb tore  -s(E)n      -E-n(I)
\ge speak -lim.nonfut -ep-3sg
\ft Saying "yes, we are", having heard just my words, one man started to speak:
\ru Говоря, да мы есть, услышав только мое слово, один человек заговорилл:
\ph
\gr no difference goːniken or goːnteken

\id Krivoshapkin_Segen_038
\ref 7:13
\tx Oo, Dmitrij Krivošapkin goːnteken,    hiː ọːk emenni,           goːnteken.
\mb oo  Dmitrij Krivošapkin goːn =t(E)kEn hiː ọːk em   -R(E)   -nrI goːn =t(E)kEn
\ge oh  Dmitrij Krivoshapkin say   =restr   2sg  when   come -nonfut -2sg say   =restr
\ft Saying "Oh, Dmitrij Krivoshapkin, when did you arrive".
\ru ДК говоря, когда ты приехал, говоря.
\ph
\gr
\nt

\id Krivoshapkin_Segen_040
\ref 7:23
\tx Tarak dʒe:  ee erek nọŋan uže      komandirovkala          emče,       goːnteken,    [stammers]
\mb tarak dʒe   ee erek nọŋan uže      komandirovka    -(dU)LE em   -čE    goːn =t(E)kEn stammers
\ge dist  well.Y eh prox 3sg      already.R business.trip.R -loc    come -pf.ptc say   =restr   stammers

\tx ịbgọt     bihit                goːnteken,    orelder              delbi.
\mb ịbgọ -Č  bi -RI  -t(I)        goːn =t(E)kEn orelde          -r   delbi
\ge good     -ins be -pst -poss.1pl.in say   =restr   be.happy.nonfut -3pl very.Y

\ft So he "He's already come on a business trip", saying "we lived well"; they were very glad.
\ru Так он: "Он уже приехал на командировку", говоря, "мы хорошо жили/были", говоря, они очень обрадовались.
\ph

\id Krivoshapkin_Segen_044
\ref 7:45
\tx Tarịt dʒe   [stammers] orelderep                egdʒen, hiː komandirovkala          emče
\mb tarịt dʒe   stammers   orelde   -R(E)   -p      egdʒen  hiː komandirovka    -(dU)LE em   -čE
\ge then    well.Y stammers   be.happy -nonfut -1pl.in big      2sg  business.trip.R -loc    come -pf.ptc

\tx bihenni,        goːnteken      [laughs]        nekre.
\mb bi -R(E)   -nrI goːn -ntEkEn   *laugh -R       nek -R(E)
\ge be -nonfut -2sg say   -mult.cvb ***    -neg.cvb do  -nonfut.3pl

\ft Then saying "we are very glad, you came on a business trip", they did.
\ru Потом "мы вот очень рады, ты приехал в командировку", говоря, стали делать.
\ph
\gr no difference goːniken or goːnteken

\id Reciprocals05
\ref elicited with Ija Vasil'evna Krivoshapkina, sebjan070308_1:06:55
\tx Ahịl    ometeldʒi               ementeken          skamejkala       keːnterewur
\mb asị -L  omen -tEl   -DʒI        em   -E  -ntEkEn   skamejka -(dU)LE keːntere -WUr
\ge woman -pl one  -distr -ins.prfl.sg come -ep -mult.cvb .R  -loc    torso     -prfl.pl

\tx dʒawrịdʒụr        tewre.
\mb dʒaw      -RIdʒI  -L  teg      -R(E)
\ge catch.hold -ant.cvb -pl sit.down -nonfut.3pl
\tx

\id Zaxarova_JP_pear_story_005
\ref 0:37; JPZ
\tx Họːjakeː!  Torre         tikčekkelbu                igin  anan        ïrastantakan.
\mb họːja =kE   tor   -(dU)LE tik  -čE    -kkEn -L  -W   iŋin anan        ïrastaː -ntEkEn
\ge many     =emph earth -loc    fall -pf.ptc -dim  -pl -acc etc.Y carefully.Y clean.Y   -mult.cvb

\ft Very many! Those that fell to the ground he carefully cleans.
\ru Очень много! Старательно очищая упавшие на землю.
\ph
\gr The use of the 'Multiplicative converb' here has a multiplicative meaning, iterative, cleaning many pears.
\nt

\id Zaxarova_JP_pear_story_006
\ref 0:43; JPZ
\tx [ńọkadịt]     Ịadʒị,        igin  bụlaːtčị          dahantakan.
\mb ńọka -DI   -Č  ịak -DʒI        iŋin bïlaːt   -DʒI        das   -E  -ntEkEn
\ge Sakha   -adjr -ins what  -ins.prfl.sg etc.Y kerchief.Y -ins.prfl.sg cover -ep -mult.cvb

\ft [EKK: in Sakha (i.e. JPZ used the Sakha word for 'clean')] JPZ: Covering them with his what, his kerchief.
\ru Своим этим, платком, закрывая.
\ph dọhantakan
\gr The use of the 'Multiplicative converb' here has a multiplicative meaning, iterative, cleaning many pears.
\nt

\id Zaxarova_JP_pear_story_007
\ref 0:47; JPZ
\tx Tarịt [platok]   kozalkamaja        ńarịmaja   ieltendʒiggeren,              delbi
\mb tarịt platok     koza   -lkEn -mEjE ńarị -mEjE ielten -D    -Gr(E)      -n(I) delbi
\ge then    kerchief.R goat.R -prop -aug  man     -aug  pass   -prog -hab.nonfut -3sg  very.Y

\tx kojeːčinteken            ieltengeren.
\mb kojeːt -E       -ntEkEn   ielten -Gr(E)      -E-n(I)
\ge look.at -ep -mult.cvb pass   -hab.nonfut -ep-3sg

\ft Then a big man with a (big) goat was walking past, staring a lot he walked past.
\ru Потом проходил большой мужчина с (большой) козой очень смотря (на груши) проходил.
\ph
\gr sometimes the augmentative suffix is carried over to the proprietive object, so the goat doesn't necessarily have to big;
kojeːčinteken = more intensive, definitely progressive or multiplicative, while kojeːtniken - can be a short look or a long
time; the combination of Progressive and Habitual can have a plain Past tense meaning (says Ija Krivoshapkina), though it
would seem as if the Habitual has a general narrative past tense meaning, because it occurs very frequently in the pear
stories
